【裁判字號】    97,易,909
【裁判日期】    970313
【裁判案由】    違反稅捐稽徵法
【裁判全文】
臺灣臺中地方法院刑事判決               97年度易字第909號
公  訴  人  臺灣臺中地方法院檢察署檢察官
被      告  乙○○
上列被告因違反稅捐稽徵法案件，經檢察官提起公訴（97年度偵
緝字第200號），本院判決如下：
    主    文
乙○○幫助納稅義務人以不正當方法逃漏稅捐，處有期徒刑參月
，如易科罰金，以銀元參佰元即新臺幣玖佰元折算壹日，減為有
期徒刑壹月又拾伍日，如易科罰金，以銀元參佰元即新臺幣玖佰
元折算壹日。
    犯罪事實
一、乙○○曾任銘邦企業有限公司（設於臺中市西屯區○○○街
    23號3樓，下稱銘邦公司）之名義負責人，銘邦公司之汽車
    銷售業務係由實際負責人蔡永松（已死亡）及張重生（已另
    由臺灣臺中地方法院檢察署檢察官，以95年度偵字第3656號
    提起公訴）負責。銘邦公司進口汽車時，依法應繳納貨物稅
    及營業稅，為稅捐稽徵法所稱之納稅義務人。如納稅義務人
    進口汽車，車內安裝殘障輔助設備，申報使用人為特定殘障
    人士，檢附其證明文件，免徵進口稅，而因稅基減少（無須
    加上進口稅稅額），故可繳納較少之貨物稅及營業稅，但上
    開殘障人士專用車，限定過戶轉讓對象，須為進口報單上記
    載之使用人。然乙○○為幫助銘邦公司逃漏稅捐，竟於民國
    90 年間某日，夥同有犯意聯絡之友人丙○○（已另為緩起
    訴處分），以新臺幣（下同）5萬元之代價，由領有殘障手
    冊之丙○○將自己之國民身分證、汽車駕駛執照、殘障手冊
    ，轉交予銘邦公司蔡永松辦理汽車進口報稅事宜。銘邦公司
    進而於90年4月6日，進口賓士牌汽車（型號E240）1輛，係
    利用不知情之松信報關股份有限公司，以丙○○殘障人士之
    名義申報使用人，使海關人員陷於錯誤，而減徵貨物稅及營
    業稅，實際上銘邦公司卻將該車內殘障輔助設備拆除後，過
    戶轉讓予非殘障之甲○○，而幫助銘邦公司以上開詐術逃漏
    貨物稅5萬69元及營業稅9657元。
二、案經臺灣臺中地方法院檢察署檢察官自動檢舉簽分偵查起訴
    。
    理      由
甲、程序方面：
    按被告以外之人於審判外之言詞或書面陳述，除法律有規定
    者外，不得作為證據，刑事訴訟法第159條第1項固定有明文
    。惟被告以外之人於審判外之陳述，雖不符同法第159條之1
    至之4之規定，而經當事人於審判程序同意作為證據，法院
    審酌該言詞陳述或書面陳述作成時之情況，認為適當者，亦
    得為證據。又當事人、代理人或辯護人於法院調查證據時，
    知有第159條第1項不得為證據之情形，而未於言詞辯論終結
    前聲明異議者，視為有前項之同意，同法第159條之5亦定有
    明文。查本案證人丙○○、張重生等於法務部調查局行業海
    員調查處台中站中之指述，為審判外之陳述而屬傳聞證據，
    公訴人及被告於本院準備程序及審判程序中對於前述證人於
    調查站中之指述暨其他相關具傳聞性質之證據資料之證據能
    力，均表示沒有爭執，且迄於言詞辯論終結前亦未聲明異議
    。本院審酌渠等陳述及證據資料作成時之情況，核無違法取
    證或其他瑕疵，認為以之作為證據為適當，上開證人於審判
    外之陳述及相關證據資料，自得做為證據，合先敘明。
乙、實體方面：
一、訊據被告就上揭犯罪事實均坦承不諱，被告於本院審理時坦
    承稱：「就犯罪事實我均認罪」，確實是以丙○○名義進口
    該部車，但都是蔡永松在處理，發生這件事後，我很後悔當
    時用殘障車進口，我在91年間已經辭掉銘邦公司負責人名義
    」等語，核與證人丙○○、張重生等供述相符。此外更有銘
    邦公司以丙○○名義進口車輛之進口報單、完稅通知書、車
    籍查詢資料表、財政部基隆關稅局函等附卷可證，被告自白
    與事實相符，其犯行應堪認定。
二、論罪科刑：
(一)、按行為後法律有變更者，適用行為時之法律。但行為後之法
    律有利於行為人者，適用最有利於行為人之法律，刑法第2
    條第1項定有明文，茲因本件論罪科刑所適用刑法業於民國
    94 年2月2日以華總一義字第09400014901號令修正公布，並
    自95年7月1日起施行，法律有下列變更，爰比較新舊法如下
    ：
１、關於法定刑罰金刑部分，修正後刑法第33條第5款規定「罰
    金：新臺幣一千元以上，以百元計算之」，與修正前刑法第
    33條第5款規定「罰金：一元以上」不同。比較新舊法結果
    ，以舊法較有利於被告，故依刑法第2條第1項前段規定，本
    案關於法定刑罰金部分，自應適用行為時之法律即修正前刑
    法第33條第5款規定決定其罰金部分之法定刑。
２、關於易科罰金之折算標準，修正後刑法第41條第1項修正提
    高為「以新臺幣1,000元、2,000元、3,000元折算1日」，並
    刪除「因身體、教育、職業或家庭之關係，執行顯有困難者
    」之條件，第2項增訂「前項規定於數罪併罰，其應執行之
    刑未逾6月者，亦適用之」，而修正前刑法第41條第1項規定
    「得以1元以上3元以下折算1日（復依修正前罰金罰鍰提高
    標準條例第2條規定，係就原定數額提高為100倍折算1日即
    銀元100元以上300元以下折算1日）」，故關於易科罰金折
    算標準，以修正前之折算標準對被告較為有利，應依刑法第
    2條第1項本文規定，適用修正前刑法第41條第1項前段、修
    正前罰金罰鍰提高標準條例第2條規定，定其易科罰金之折
    算標準。
３、依前開所述，經綜合比較之結果，95年7月1日修正施行之新
    法，並未較有利於行為人，自應適用行為時即修正前之規定
    處斷。
（二）被告為銘邦公司之名義負責人，銘邦公司之汽車銷售業務
      係由實際負責人蔡永松（已死亡）及張重生（已由臺灣臺
      中地方法院檢察署檢察官，以95年度偵字第3656號另行提
      起公訴）負責，其僅係幫助銷售業者進口汽車時，減徵應
      繳納貨物稅及營業稅，屬幫助犯，應依刑法第30條之規定
      ，論以幫助犯並減輕其刑。爰審酌被告幫助銷售業者進口
      汽車時以前開不正方法逃漏稅捐，影響稅捐機關核課稅款
      之正確性，並造成國家稅捐短少，惟念其犯後坦承犯行，
      態度尚佳，及其犯罪之動機、目的、手段、逃漏之稅捐較
      少（僅逃漏貨物稅5萬69元及營業稅9657元）等一切情狀
      ，量處如主文所示之刑。又按中華民國96年罪犯減刑條例
      業於96年7月16日施行，查本件被告上開犯行係在96年4月
      24日前，爰依中華民國96 年罪犯減刑條例第2條第1項第3
      款，減其刑期2分之1，並依同條例第9條、修正前刑法第
      41條第1項前段，諭知易科罰金折算標準，以示儆懲。又
      中華民國96年罪犯減刑條例第5條雖規定：「本條例施行
      前，經通緝而未於中華民國96年12月31日以前自動歸案接
      受偵查、審判或執行者，不得依本條例減刑。」則如係於
      本條例施行後，始因逃匿而通緝者，即不適用上開條例第
      5條規定（最高法院81年度台非字第67號判決同此見解）
      。查本件被告雖經臺灣臺中地方法院檢察署檢察官於96年
      12月27日發佈通緝，而於97年1月9日經緝獲到案，惟其既
      係於中華民國96年罪犯減刑條例施行後始遭通緝，不適用
      上開條例第5條規定，自仍應依該條例減刑，一併敘明。
據上論斷，依刑事訴訟法第299條第1項前段，稅捐稽徵法第43條
第1項，刑法第11條前段、第2條第1項前段、第30條，修正前刑
法第33條第5款、修正前第41條第1項前段，中華民國96年罪犯減
刑條例第2條第1項第3款、第7條、第9條，修正前罰金罰鍰提高
標準條例第2條，現行法規所定貨幣單位折算新台幣條例第2條，
判決如主文。
本案經檢察官丁○○到庭執行職務。
中    華    民    國    97    年    3  月    13    日
                     刑事第三庭 法  官   黃松竹
上正本證明與原本無異。
如不服本判決，應於收受送達後10日內向本院提出上訴書狀（應
敘述具體理由並附繕本）。
上訴書狀如未敘述理由，應於上訴期間屆滿後20日內補提理由書
於本院。
                                書記官   黃毅皓
中    華    民    國    97    年    3    月    13    日
附錄論罪科刑法條
稅捐稽徵法第43條
教唆或幫助犯第 41 條或第 42 條之罪者，處 3 年以下有期徒刑
、拘役或科新台幣 6 萬元以下罰金。
稅務人員、執行業務之律師、會計師或其他合法代理人犯前項之
罪者，加重其刑至二分之一。
稅務稽徵人員違反第 33 條規定者，除觸犯刑法者移送法辦外，
處1萬元以上5萬元以下罰鍰。


司法院資訊處製作；財團法人民間司法改革基金會備份。
